【裁判字號】    90,上易,906
【裁判日期】    900816
【裁判案由】    侵占
【裁判全文】
臺灣高等法院臺南分院刑事判決              九十年度上易字第九六號      Ｇ
      上  訴  人  臺灣臺南地方法院檢察署檢察官
      被      告  甲  ○  ○
右上訴人因被告侵占案件，不服臺灣臺南地方法院八十九年度易字第五五五號中華民
國九十年五月十一日第一審判決（起訴案號：臺灣臺南地方法院檢察署八十九年度偵
字第一一二二號），提起上訴，本院判決如左：
      主      文
上訴駁回。
      理      由
一、公訴意旨略以：被告甲○○意圖為自己不法之所有，於民國（下同）八十八年十
    一月三日，趁乙○○委請其代理國耀通信行辦理代銷0000000000、0000000000、
    0000000000、00000000000張電話卡門號（價值新臺幣《下同》一萬一千六百元
    ）業務之機會，以變易持有為所有之意思，予以侵占入己，因認被告涉有刑法第
    三百三十六條第一項之意圖為自己或第三人不法之所有，而侵占公務上或因公益
    持有之物罪嫌。
二、按犯罪事實應依證據認定之，無證據不得推定其犯罪事實；又不能證明被告犯罪
    者，即應諭知無罪之判決，刑事訴訟法第一百五十四條、第三百零一條第一項分
    別定有明文。另告訴人之告訴，係以使被告受刑事訴追為目的，是其陳述是否與
    事實相符，仍應調查其他證據以資審認，最高法院五十二年臺上字第一三○○號
    著有判例可供參照。
三、本件公訴人認被告涉有前開侵占罪嫌，係以告訴人乙○○之指訴為所憑之論據。
    被告甲○○經合法傳喚，雖無正當理未到庭陳述，然其於原審審理時已堅詞否認
    有何侵占犯行，辯稱：伊當時是以開計程車為業，車上附裝有府城無線電臺，代
    號○○六，在同行、友台代號三四五之介紹下，和告訴人另一位行動電話推銷員
    相識，經其介紹才和告訴人有所接觸。而給人申請電話卡，所有之申請費均由承
    銷人所有，告訴人只取申請人之申請書，並會再付推銷人員三百元之佣金。至於
    未申請之電話卡必須由推銷人員自行負責保管，若有遺失，務必當時報告，並要
    貼五百元做新卡申請費，伊所經手之行動電話門號，均是免費給人申請，唯一之
    福利，只有交回申請書，方可得到三百元，告訴人無端興訟，有誣告之嫌等語。
    經查：
（一）告訴人乙○○於原審審理時已明確陳稱係【透過案外人丙○○】，再委託下線
      即被告推銷電話卡，經核與證人丙○○於原審審理、本院調查時所為證述相符
      ，因而告訴人指稱係直接委託被告，已有攀誣之嫌。
（二）次查，告訴人與證人丙○○固均指稱前開四張電話卡門號係交由被告代銷，然
      經原審命其提出相關事證後，直至原審言詞辯論終結為止，期間歷經八次庭期
      ，將近一年之期間，或經傳拘未到，到庭時亦均無法提出具體事證以證實該四
      張電話卡確係交由被告代銷，甚至證人丙○○於本院調查時亦稱電話卡在尚未
      通話前，已由被告交還。姑不論被告有否拿系爭四張電話卡，然在通話前已由
      證人保管，被告焉有侵占之可言，益徵告訴人所指訴確屬不實。
（三）又經向和信電訊股份有限公司函查結果，前開四個行動電話門號均無人使用，
      有該公司八十九年三月三十日回函附卷可稽，審諸被告為告訴人、證人丙○○
      代銷行動電話門號卡，乃為賺取代銷佣金，被告若確已售出該四張行動電話卡
      者，衡情應無隱瞞不向告訴人或證人丙○○回報以領取佣金之理；反之，附加
      於該行動電話卡者，乃使用行動電話通信之價值，該行動電話卡本身，並無鉅
      額經濟價值，則被告若未銷出該電話卡，且並無使用該電話卡之需求者，復無
      侵占該電話卡之必要。是告訴人所指稱之四個行動電話門號既無人使用，推理
      上已難認定被告有代銷該四張電話卡之事實，且告訴人、證人丙○○復無法提
      出積極事證以實其等所稱被告代銷該門號之說詞，是告訴人指訴被告有侵占電
      話卡一節，無法證明屬實。此外，本院復查無其他證據，足認被告有何侵占犯
      行，不能證明被告犯罪。
四、原審因以不能證明被告犯罪，諭知被告無罪，核無不合。檢察官上訴意旨指摘原
    判決採證不當，為無理由，應予駁回。又被告經合法傳喚，無正當理由不到庭，
    爰不待其陳述逕行判決。
據上論結，應依刑事訴訟法第三百六十八條、第三百七十一條，判決如主文。
本案經檢察官羅清溪到庭執行職務。
中    華    民    國      九十      年      八      月        十六      日
                                  臺灣高等法院臺南分院刑事第四庭
                                      審判長法官  陳    義    仲
                                            法官  徐    財    福
                                            法官  蔡    崇    義
右正本證明與原本無異。
不得上訴。
                                      法院書記官  李    育    儒
中    華    民    國      九十      年      八      月       二十       日


司法院資訊處製作；財團法人民間司法改革基金會備份。
